【裁判字號】    99,訴,762
【裁判日期】    990721
【裁判案由】    偽造文書
【裁判全文】
臺灣臺南地方法院刑事判決               99年度訴字第762號
公  訴  人  臺灣臺南地方法院檢察署檢察官
被      告  甲○○
上列被告因偽造文書案件，經檢察官提起公訴（九十九年度偵緝
字第三八０號、第三八一號、第三八二號、第三八三號），因被
告於準備程序中就被訴事實為有罪之陳述，本院合議庭裁定改依
簡式審判程序審理，茲判決如下：
    主  文
甲○○連續行使偽造私文書，足以生損害於公眾及他人，累犯，
處有期徒刑陸月，減為有期徒刑月，如易科罰金，以銀元佰
元即新臺幣玖佰元折算壹日，臺南縣警察局南縣警交字第M000
00000號及M00000000號舉發違反道路交通管理事件通知單之移送
聯及存根聯上「收受通知聯者簽章」欄內偽造「乙○○」之簽名
各壹枚（共肆枚）均沒收；又行使偽造私文書，足以生損害於公
眾或他人，累犯，處有期徒刑肆月，減為有期徒刑貳月，如易科
罰金，以新臺幣壹仟元折算壹日，臺南縣警察局南縣警交字第
M00000000號舉發違反道路交通管理事件通知書之移送聯及存根
聯上「收受通知聯者簽章」欄內偽造「乙○○」之簽名各壹枚（
共貳枚）均沒收；又行使偽造私文書，足以生損害於公眾及他人
，累犯，處有期徒刑肆月，如易科罰金，以新臺幣壹仟元折算壹
日，臺南縣警察局南縣警交字第M00000000號舉發違反道路交通
管理事件通知書移送聯及存根聯上「收受通知聯者簽章」欄內偽
造「乙○○」之簽名各壹枚（共貳枚）均沒收。應執行有期徒刑
柒月，如易科罰金，以銀元佰元即新臺幣玖佰元折算壹日，臺
南縣警察局南縣警交字第M00000000號、M00000000號、M0000000
0號、M00000000號舉發違反道路交通管理事件通知書移送聯及存
根聯上「收受通知聯者簽章」欄內偽造「乙○○」之簽名各壹枚
（共捌枚）均沒收。
    事實及理由
一、本件犯罪事實及證據，除應補充如下外，餘均引用檢察官起
    訴書之記載（如附件）。
  (一)犯罪事實部分：「甲○○前於民國九十二年間因偽造文書案
    件，經本院於九十二年十二月三十一日以九十二年度簡字第
    四七一號判處有期徒刑三月確定，甫於九十五年二月二十三
    日易科罰金執行完畢。詎仍不知悔改」等語。
  (二)證據部分：
  1.證人黃太郎於警詢中之證述。
  2.證人于秀玲於警詢中之證述。
  3.證人洪南榮於偵查中之證述。
  4.查獲違規現場照片六幀。
  5.車號SU-7303號自小客車車籍查詢基本資料詳細畫面一紙。
  6.車號GWS-948號普通重型機車車籍查詢基本資料詳細畫面、
    分期付款申購契約書、本票、附條件買賣契約書、辦理中古
    機車分期付款承諾切結書、機車租借契約書、切結書、交車
    確定狀況表各一份。
二、按本件被告甲○○所犯係死刑、無期徒刑、最輕本刑為三年
    以上有期徒刑以外之罪，其於準備程序就前揭被訴事實為有
    罪之陳述，經本院告知簡式審判程序之旨，並聽取其與公訴
    人之意見後，本院認無不得或不宜改依簡式審判程序進行之
    處，爰依刑事訴訟法第二百七十三條之一第一項、第二百八
    十四條之一，裁定由受命法官獨任進行簡式審判程序，合先
    敘明。
三、被告為如附件犯罪事實一(一)、(二)所示之犯行後，刑法業於九
    十四年二月二日修正公布，於九十五年七月一日起施行。而
    按行為後法律有變更者，適用行為時之法律，但行為後之法
    律有利於行為人者，適用最有利於行為人之法律，修正後刑
    法第二條第一項定有明文。此條規定係規範行為後法律變更
    所生新舊法律比較適用之準據法，本身尚無新舊法比較之問
    題，於新法施行後，應一律適用新法第二條第一項之規定，
    為「從舊從輕」之比較。又以本次刑法修正之比較新舊法，
    應就罪刑有關之共犯、未遂犯、想像競合犯、牽連犯、連續
    犯、結合犯，以及累犯加重、自首減輕暨其他法定加減原因
    （如身分加減）與加減例等一切情形，綜其全部罪刑之結果
    而為比較，而從刑附屬於主刑，除法律有特別規定者外，依
    主刑所適用之法律（最高法院九十五年度第八次刑事庭會議
    決議參照）。經查：(一)修正後刑法第五十六條之連續犯規定
    業經刪除，被告之數犯罪行為，於新法施行後，應予分論併
    罰。此刪除雖非犯罪構成要件之變更，但顯已影響行為人刑
    罰之法律效果，自屬法律有變更，依刑法第二條第一項規定
    比較新、舊法結果，仍應適用較有利於被告之行為時之修正
    前法律論以連續犯。(二)被告係於前次有期徒刑執行完畢後五
    年以內故意再犯本件有期徒刑以上之罪，不論依修正前之刑
    法第四十七條，或修正後之刑法第四十七條第一項之規定，
    均構成累犯，對其而言並無有利或不利之情形，故依刑法第
    二條第一項前段規定，應逕依修正前之刑法第四十七條，論
    以累犯，並加重其刑。
四、按於舉發違反道路交通管理事件通知單偽簽他人姓名，單從
    形式上觀察，即足以知悉係表示由他人名義出具領受通知之
    證明，自屬刑法第二百十條之私文書。是核被告甲○○所為
    ，均係犯刑法第二百十六條、第二百十條之行使偽造私文書
    罪。其四次偽造「乙○○」簽名之行為均係偽造私文書之部
    分行為，與其偽造四份私文書之低度行為，應為其後四次行
    使之高度行為所吸收，均不另論罪。被告於如附件犯罪事實
    一(一)、(二)所示二次行使偽造私文書之犯行，時間緊接，觸犯
    構成要件相同之罪名，顯係基於概括犯意為之，為連續犯，
    應依修正前刑法第五十六條之規定，論以一罪並加重其刑。
    又被告所犯上開連續行使偽造私文書犯行與如附件犯罪事實
    一(三)、(四)共三次犯行間，犯意各別，行為互殊，應予分論併
    罰。另查被告前於九十二年間因偽造文書案件，經本院於九
    十二年十二月三十一日九十二年度簡字第四七一號判處有期
    徒刑三月確定，甫於九十五年二月二十三日易科罰金執行完
    畢等情，有卷附臺灣高等法院被告前案紀錄表一份可按，其
    於有期徒刑執行完畢後五年內，故意再犯本四件有期徒刑之
    罪，為累犯，其中附件犯罪事實一(一)、(二)及犯罪事實一(三)、
    (四)部分，應分別依修正前及修正後刑法第四十七條第一項之
    規定加重其刑，其中並就附件犯罪事實一(一)、(二)部分遞加重
    之。爰審酌被告前有偽造文書前科，素行不佳，僅因誤認自
    身尚有刑事案件遭司法機關通緝中，於如附件犯罪事實欄一
    (一)至(四)所示時間、地點因交通違規為警查獲時，即冒用其弟
    乙○○之身分在舉發道路交通管理事件通知單上簽名並行使
    之，所為對於被害人乙○○及道路監理機關對於交通管理事
    件裁罰正確性均造成損害，惡性不輕，惟犯後已坦承犯行，
    態度尚可，被害人乙○○不願追究被告之罪責等一切情狀，
    分別量處如主文所示之刑，並各諭知易科罰金之折算標準。
五、查被告於為如附件犯罪事實欄一(一)、(二)之行為後，部分刑法
    條文已於九十五年七月一日修正施行，其中刑法第四十一條
    第一項前段「犯最重本刑為五年以下有期徒刑以下之刑之罪
    ，而受六個月以下有期徒刑或拘役之宣告，因身體、教育、
    職業、家庭之關係或其他正當事由，執行顯有困難者，得以
    一元以上三元以下折算一日，易科罰金」之規定業於九十五
    年七月一日修正為「犯最重本刑為五年以下有期徒刑以下之
    刑之罪，而受六個月以下有期徒刑或拘役之宣告者，得以新
    臺幣一千元、二千元或三千元折算一日，易科罰金。」，則
    就被告所犯如附件犯罪事實欄一(一)、(二)部分之連續行使偽造
    私文書之犯行，經比較新舊法之結果，自以修正前刑法第四
    十一條第一項前段配合修正前罰金罰鍰提高標準條例第二條
    （已於九十八年五月一日廢止）及現行法規所定貨幣單位折
    算新臺幣條例第二條後，得以銀元一百元至三百元即新臺幣
    三百元至九百元折算一日為易科罰金之折算標準，對於被告
    較為有利而應予適用。至被告所犯如附件犯罪事實欄一(三)、
    (四)部分所為行使偽造私文書二罪，因係於刑法修正後所為，
    自應適用修正後刑法第四十一條第一項前段之規定，諭知易
    科罰金之折算標準。
六、另查被告所犯如附件犯罪事實欄一(一)至(三)所示之犯行，犯罪
    時間均係於九十六年四月二十四日前，合於中華民國九十六
    年罪犯減刑條例之減刑要件，爰均依該條例第二條第一項第
    三款之規定，減輕其刑至二分之一，並就上開二罪與不得減
    刑之如附件犯罪事實一(四)部分定其應執行刑及諭知易科罰金
    之折算標準。而於九十五年七月一日修正施行前之刑法第五
    十一條規定：「數罪併罰，分別宣告其罪之刑，依左列各款
    定其應執行者：」其中第五款規定：「宣告多數有期徒刑者
    ，於各刑中之最長期以上，各刑合併之刑期以下，定其刑期
    。但不得逾二十年。」；修正後刑法第五十一條第五款規定
    ：「宣告多數有期徒刑者，於各刑中之最長期以上，各刑合
    併之刑期以下，定其刑期。但不得逾三十年。」，是經比較
    結果，自以修正前刑法關於定應執行刑之規定較有利於被告
    ，而應予適用。又按數罪併罰，其中部分之裁判易刑標準係
    依舊法諭知，另部分依新法諭知，合併定刑後之易刑標準，
    應依刑法第二條之規定，擇有利於受刑人之折算標準適用之
    ，有最高法院八十六年度台非字第八七號裁判意旨可參，是
    本件自應適用修正前刑法第四十一條第一項前段之規定，就
    所定應執行刑，以銀元一百元至三百元即新臺幣三百元至九
    百元折算一日。至修正後刑法第四十一條第二項雖有「數罪
    併罰，數宣告刑均得易科罰金，而定其應執行刑之刑逾六個
    月者，排除適用同條第一項得易科罰金。」之規定，惟依九
    十八年六月十九日公布之司法院大法官會議釋字第六二二號
    解釋意旨，認該條文與憲法第二十三條規定有違，並與大
    法官會議解釋釋字第三六六號解釋意旨不符，而應自本解釋
    公布之日起失其效力，則被告所犯之三罪原既均可易科罰金
    ，則其所定之執行刑雖已逾六個月以上，參以上開解釋意旨
    ，仍須就其所定之執行刑併予宣告得易科罰金之折算標準，
    附此敘明。
七、至臺南縣警察局南縣警交字第M00000000號、M00000000號、
    M00000000號、M00000000號舉發違反道路交通管理事件通知
    書之移送聯及存根聯上「收受通知聯者簽章」欄內偽造「乙
    ○○」之簽名各一枚（共八枚），係偽造之署名，不問屬於
    犯人與否，均應依刑法第二百十九條之規定宣告沒收。
八、依刑事訴訟法第二百七十三條之一第一項、第二百九十九條
    第一項前段，修正後刑法第二條第一項、第二百十六條、第
    二百十條、第二百十九條、第四十七條第一項、第四十一條
    第一項前段，修正前刑法第四十七條第一項、第五十六條、
    第四十一條第一項前段、第二項、第五十一條第五款，修正
    前罰金罰鍰提高標準條例第二條（已於九十八年五月一日廢
    止），現行法規所定貨幣單位折算新臺幣條例第二條，中華
    民國九十六年罪犯減刑條例第二條第一項第三款、第七條、
    第九條、第十一條，判決如主文。
九、如不服本判決，應自收受送達之日起十日內，以書狀向本院
    提出上訴。
本案經檢察官丙○○到庭執行職務。
中    華    民    國    99    年    7     月    21    日
                  刑事第三庭    法  官  劉秀君
以上正本證明與原本無異。
如不服本判決應於收受本判決後10日內向本院提出上訴書狀，並
應敘述具體理由。其未敘述上訴理由者，應於上訴期間屆滿後20
日內向本院補提理由書狀（均須按他造當事人之人數附繕本）「
切勿逕送上級法院」。
                                書記官  曾盈靜
中    華    民    國    99    年    7     月    22    日
附錄法條：
中華民國刑法第210條
（偽造變造私文書罪）
偽造、變造私文書，足以生損害於公眾或他人者，處 5 年以下
有期徒刑。
中華民國刑法第216條
（行使偽造變造或登載不實之文書罪）
行使第 210 條至第 215 條之文書者，依偽造、變造文書或登載
不實事項或使登載不實事項之規定處斷。
附件：
臺灣臺南地方法院檢察署檢察官起訴書
                                     99年度偵緝字第380號
                                     99年度偵緝字第381號
                                     99年度偵緝字第382號
                                     99年度偵緝字第383號
    被      告  甲○○  男  35歲（民國○○年○月○○日生）
                        身分證統一編號：Ｚ000000000號
                        住高雄縣路竹鄉○○村○○路161號
                        （另案於臺灣臺南監獄臺南分監執行
                        中）
上列被告因偽造文書案件，已經偵查終結，認應提起公訴，茲將
犯罪事實及證據並所犯法條分敘如下：
        犯罪事實
一、甲○○於下列時、地，因駕駛車輛違規為警攔查，為規避員
    警查知其為通緝犯，竟分別基於行使偽造私文書之犯意，冒
    用其弟乙○○之名義，為下列行使偽造收受舉發違反道路交
    通管理事件通知單意思文書之行為：
  (一)甲○○於民國95年3月14日中午12時18分許，駕駛車牌號碼
    SU－7303號自用小客車行經台一線310.5公里路段時，為警
    攔停稽查舉發，竟冒用乙○○之名義，在臺南縣警察局南縣
    警交字第MO0000000號舉發違反道路交通管理事件通知單移
    送聯之「收受通知聯者簽章」欄內，偽造「乙○○」之簽名
    1枚（舉發通知單為一式三聯，即通知聯、移送聯及存根聯
    ，收受通知者在第二聯即移送聯上簽名，會自動複寫於存根
    聯，故其下存根聯之「填寫單位章戳」欄內的相同位置上亦
    複寫有「乙○○」之簽名，通知聯上則無須簽名），表示乙
    ○○本人收受上開舉發通知單之意思，而偽造收受該舉發通
    知單收據之私文書後，除留存通知聯外，餘則持以交付舉發
    警員收執而行使之，足以生損害於乙○○及警察、監理機關
    對於違反道路交通管理事件稽查舉發之正確性。
  (二)甲○○於95年4月26日晚上9時50分許，駕駛車牌號碼SU－73
    03號自用小客車行經臺南縣新化鎮○○路796號前，為警攔
    停稽查舉發，竟冒用乙○○之名義，在臺南縣警察局南縣警
    交字第M00000000號舉發違反道路交通管理事件通知單移送
    聯之「收受通知聯者簽章」欄內，偽造「乙○○」之簽名1
    枚（舉發通知單為一式三聯，即通知聯、移送聯及存根聯，
    收受通知者在第二聯即移送聯上簽名，會自動複寫於存根聯
    ，故其下存根聯之「填寫單位章戳」欄內的相同位置上亦複
    寫有「乙○○」之簽名，通知聯上則無須簽名），表示乙○
    ○本人收受上開舉發通知單之意思，而偽造收受該舉發通知
    單收據之私文書後，除留存通知聯外，餘則持以交付舉發警
    員收執而行使之，足以生損害於乙○○及警察、監理機關對
    於違反道路交通管理事件稽查舉發之正確性。
  (三)甲○○於95年11月21日下午4時52分許，騎乘車牌號碼GWS－
    948號重型機車行經臺南縣永康市○○路277巷口，為警攔停
    稽查舉發，竟冒用乙○○之名義，在臺南縣警察局南縣警交
    字第M00000000號舉發違反道路交通管理事件通知單移送聯
    之「收受通知聯者簽章」欄內，偽造「乙○○」之簽名一枚
    （舉發通知單為一式三聯，即通知聯、移送聯及存根聯，收
    受通知者在第二聯即移送聯上簽名，會自動複寫於存根聯，
    故其下存根聯之「填寫單位章戳」欄內的相同位置上亦複寫
    有「乙○○」之簽名，通知聯上則無須簽名），表示乙○○
    本人收受上開舉發通知單之意思，而偽造收受該舉發通知單
    收據之私文書後，除留存通知聯外，餘則持以交付舉發警員
    收執而行使之，足以生損害於乙○○及警察、監理機關對於
    違反道路交通管理事件稽查舉發之正確性。
  (四)甲○○於96年8月27日中午12時30分許，騎乘車牌號碼GWS－
    948號重型機車行經臺南縣白河鎮○○路與富民路口，為警
    攔停稽查舉發，竟冒用乙○○之名義，在臺南縣警察局南縣
    警交字第M00000000號舉發違反道路交通管理事件通知單移
    送聯之「收受通知聯者簽章」欄內，偽造「乙○○」之簽名
    一枚（舉發通知單為一式三聯，即通知聯、移送聯及存根聯
    ，收受通知者在第二聯即移送聯上簽名，會自動複寫於存根
    聯，故其下存根聯之「填寫單位章戳」欄內的相同位置上亦
    複寫有「乙○○」之簽名，通知聯上則無須簽名），表示乙
    ○○本人收受上開舉發通知單之意思，而偽造收受該舉發通
    知單收據之私文書後，除留存通知聯外，餘則持以交付舉發
    警員收執而行使之，足以生損害於乙○○及警察、監理機關
    對於違反道路交通管理事件稽查舉發之正確性。
二、案經臺南縣警察局善化分局、新化分局、永康分局及白河分
    局報告偵辦。
        證據並所犯法條
一、上開犯罪事實，業據被告甲○○於本署偵查中坦承不諱，核
    與被害人乙○○及證人孔樟權陳述之情節相符，並有臺南縣
    警察局南縣警交字第M00000000、M00000000、M00000000、M
    00000000號舉發違反道路交通管理事件通知單附卷可稽，足
    認被告之自白與事實相符，其罪嫌應堪認定。
二、按刑法上偽造署押罪，係指單純偽造簽名、畫押而言，若在
    制式之書類上偽造他人簽名，已為一定意思表示，具有申請
    書或收據等類性質者，則係犯偽造文書罪（最高法院85年度
    台非字第146號判決意旨參照）。又在交通違規通知單移送
    聯「收受通知聯者簽章」欄內偽簽他人姓名，自不待依據習
    慣或特約，單從形式上觀察，即足以知悉係表示由他人名義
    出具領收通知聯之證明，此與事先在印妥內容之收據上偽簽
    他人姓名之情形，無分軒輊，當然屬於刑法第210條所稱之
    私文書（最高法院83年台上字第6631號判例意旨參照）。是
    核被告所為，係犯刑法第216條、第210條之行使偽造私文書
    罪。其偽造署押（即偽造簽名）為偽造私文書之階段行為，
    且偽造之低度行為則為行使之高度行為所吸收，均不另論罪
    。又被告於犯罪事實(一)(二)亦即於95年3月14日及95年4月26日
    所犯之行使偽造私文書犯行，有刑法修正前之連續犯關係，
    請依修正前刑法第56條規定，以一罪論，並加重其刑至2分
    之1。另被告於犯罪事實(三)(四)亦即於95年11月24日及96年8月
    27日所犯行使偽造私文書罪，係於不同之時間、地點所犯，
    自屬犯意各別、行為互異，請予分論併罰。至臺南縣警察局
    南縣警交字第M00000000、M00000000、M00000000、M000000
    00號舉發違反道路交通管理事件通知單移送聯暨存根聯之「
    收受通知聯者簽章」欄內之偽造「乙○○」簽名（含影本）
    各1枚，請依刑法第219條規定，併予宣告沒收。
三、依刑事訴訟法第251條第1項提起公訴。
    此  致
臺灣臺南地方法院
中    華    民    國    99    年    4     月    30    日
                              檢 察 官    吳 維 仁
本件證明與原本無異
中    華    民    國    99    年    5     月    5     日
                              書 記 官    張 來 欣
附錄本案所犯法條全文：
中華民國刑法第210條
（偽造變造私文書罪）
偽造、變造私文書，足以生損害於公眾或他人者，處 5 年以下
有期徒刑。
中華民國刑法第216條
（行使偽造變造或登載不實之文書罪）
行使第 210 條至第 215 條之文書者，依偽造、變造文書或登載
不實事項或使登載不實事項之規定處斷。

司法院資訊處製作；財團法人民間司法改革基金會備份。
